【裁判字號】    89,訴,1147
【裁判日期】    890908
【裁判案由】    懲治盜匪條例等
【裁判全文】
臺灣板橋地方法院刑事判決                        八十九年度訴字第一一四七號
    公  訴  人  臺灣板橋地方法院檢察署檢察官
    被      告  丙○○
    指定辯護人  甲○
右列被告因違反懲治盜匪條例等案件，經檢察官提起公訴（八十九年度偵字第一０九
七五號），甲○判決如左：
    主  文
丙○○共同竊盜，處有期徒刑壹年。
    事  實
一、丙○○曾因違反懲治盜匪條例等案件，經台灣高等法院裁定應執行有期徒刑九年
    二月確定，於民國八十五年五月七日縮短刑期假釋出獄，將於八十九年五月三十
    日縮刑期滿。猶不知悔改，與姓名年籍不詳綽號「阿中」之成年男子，於假釋期
    間之八十九年五月七日晚上八時三十分許（起訴書誤載為四十五分），在台北縣
    蘆洲市○○路天士藥局前，見乙○○脖子上戴著金項鍊，竟共同基於意圖為自己
    不法所有之犯意聯絡，向乙○○佯稱其妹遭不明男子毆打，該男子特徵與乙○○
    相符，要求乙○○同往供指認，乙○○不願意，丙○○即站在乙○○右邊，手放
    在乙○○脖子上，「阿中」則站在乙○○左邊，抓著乙○○手臂，強迫乙○○前
    往，而剝奪乙○○之行動自由。於同日晚上八時四十五分許，乙○○被押至台北
    縣蘆洲市○○路十號八、九樓之樓梯間（起訴書誤載為八樓樓梯間），「阿中」
    佯稱要叫人過來指認，而先行離去，丙○○則向乙○○稱要來的那群人有喝酒，
    可能會搶金項鍊，要乙○○將金項鍊放在口袋，乙○○遂將脖子上項鍊取下放入
    褲子之口袋內，後丙○○又命乙○○將衣褲脫掉，讓其檢查有無紋身，乙○○不
    肯，丙○○即舉起手，作勢要毆打，乙○○見狀心生畏懼，不得已乃將衣褲脫掉
    放置於旁，丙○○即稱要檢查有無武器，而搜乙○○之衣褲，乙○○隨即查看衣
    褲，見衣褲內財物仍在。之後丙○○即趁第二次搜索乙○○衣褲之時，竊取乙○
    ○放置於衣褲內之金項鍊一條、現金新台幣（下同）三千二百元及摩扥羅拉ＣＤ
    ９２８型行動電話一支（機身號碼為00000000000000），得手後
    ，丙○○藉口要去看「阿中」為何還沒過來而離去，乙○○即將衣褲穿上，始發
    現衣褲內之金項鍊、現金及行動電話均已不見，出去亦不見丙○○、「阿中」二
    人。後丙○○將所竊得之行動電話賣予不知情之洪昌鳴，洪昌鳴再賣予不知情之
    廖洸煒，廖洸煒再賣予不知情之戴燕玲，而經警循線於八十九年六月二日晚上九
    時許，在台北縣板橋市○○路○段與松江路口查獲丙○○，並扣得丙○○所竊得
    之行動電話一支。
二、案經台北縣警察局蘆洲分局報請台灣板橋地方法院檢察署檢察官偵查起訴。
    理  由
一、訊據被告丙○○坦承於右揭時地與成年男子「阿中」佯稱其妹被打，帶乙○○至
    樓梯間，趁機竊得乙○○所有之金項鍊、現金及行動電話之事實，惟否認有妨害
    自由之犯行，辯稱：其沒有押乙○○前往等語。經查右揭犯罪事實，業據證人乙
    ○○於偵查及甲○訊問時證述綦詳。衡情一般人在不認識之人任意指稱遭其毆打
    時，多認為係無稽之談、攀誣之詞，且為防該不認識之人趁機為不法之行為，多
    不願前往，是證人乙○○之證詞，應堪採信。被告此部份所辯，應係卸責之詞，
    不足採信。而被告將所竊得之行動電話賣予不知情之洪昌鳴，洪昌鳴再賣予不知
    情之廖洸煒，廖洸煒再賣予不知情之戴燕玲等情，業據被告於警訊、偵查中供承
    無訛，核與證人洪昌鳴、廖洸煒、戴燕玲於警訊中所述情節相符，並有被告所竊
    得乙○○所有之行動電話一支扣案足憑。本件事證明確，被告犯行堪予認定。
二、核被告所為，係犯刑法第三百零二條第一項剝奪他人行動自由罪、第三百二十條
    第一項竊盜罪。被告與「阿中」間，有犯意之聯絡與行為之分擔，為共同正犯。
    至被告以作勢要毆打乙○○之方式，脅迫乙○○將衣褲脫掉，雖其行為已達到使
    乙○○行無義務之事之程度，惟係在被告妨害乙○○自由之情形下為之，應僅依
    第三百零二條第一項論罪，不另論第三百零四條之罪，附此敘明。被告所犯上開
    二罪，有方法結果之牽連關係，應從一重之竊盜罪處斷。公訴人雖漏未論及被告
    上開竊盜犯行，惟因與已起訴有罪之妨害自由部分，有牽連犯之裁判上一罪關係
    ，甲○自應併予審究。爰審酌被告曾因違反懲治盜匪條例等案件，經台灣高等法
    院裁定應執行有期徒刑九年二月確定，於八十五年五月七日縮短刑期假釋出獄，
    應於八十九年五月三十日縮刑期滿，此有台灣高等法院檢察署刑案紀錄簡覆表一
    份附卷可稽，竟仍不知悔改，於假釋期間再次犯本件之罪，且正值壯年，不知勤
    奮向上、自食其力，竟好逸惡勞，其犯罪之手段、所生之危害、所竊得之財物，
    及事後坦承部分犯行等一切情狀，量處如主文所示之刑。
三、公訴人另以被告與阿中在台北縣蘆洲市○○路時候八樓樓梯間，致使乙○○心生
    畏懼不能反抗，聽被告之命，將其身上置於長褲內之三千二百元、金項鍊一條、
    摩扥羅拉ＣＤ９２８型行動電話一支，交予被告再面轉向牆壁，被告與「阿中」
    搶得上開財物後，即趁機離去，因認被告涉有懲治盜匪條例第五條第一項第一款
    之盜匪罪嫌云云。訊據被告堅持否認有右揭盜匪犯行，辯稱：其係竊取乙○○之
    財物，非強盜等語。經查乙○○被押至台北縣縣蘆洲市○○路十號八、九樓之樓
    梯間後，「阿中」佯稱要叫人過來指認，而先行離去，被告則向乙○○稱要來的
    那群人有喝酒，可能會搶金項鍊，要乙○○將金項鍊放在口袋，乙○○遂將脖子
    上項鍊取下放入褲子之口袋內，後被告又命乙○○將衣褲脫掉，讓其檢查有無紋
    身，乙○○不肯，被告即舉起手，作勢要毆打，乙○○見狀心生畏懼，不得已乃
    將衣褲脫掉放置於旁，被告即稱要檢查有無武器，而搜乙○○之衣褲，乙○○隨
    即查看衣褲，見衣褲內財物仍在，之後被告又再次搜索乙○○衣褲後即稱要去看
    「阿中」為何還沒過來而離去，乙○○即將衣褲穿上，始發現衣褲內之金項鍊、
    現金及行動電話均已不見，出去亦不見被告、「阿中」二人等情，業經證人乙○
    ○於甲○訊問時證述綦詳，且證人乙○○於偵查時亦證稱：不知被告拿其褲內財
    物等情。況參諸被告係於「阿中」佯稱要找指證之人而先行離去後，始命乙○○
    脫掉衣物並搜索之，如被告欲以強暴、脅迫之方式，使乙○○不能抗拒而交付財
    物，則共犯「阿中」即不需佯稱找人而先行離去。雖證人乙○○證稱：因不敢抵
    抗，而脫掉衣褲等語。然乙○○係在被告佯稱要檢查有無紋身之情形下，脫掉衣
    褲，並無交付衣褲之意。復參諸乙○○於被告第一次搜索衣褲後，尚查看衣褲內
    財物是否仍在，足見該衣褲仍在乙○○支配管理力之內。而被告則係利用第二次
    搜索衣褲，趁乙○○不知之時，竊取乙○○放在衣褲內之財物，所為係構成竊盜
    罪，而非盜匪罪。此外，復查無其他積極證據足認被告有公訴人所指訴之盜匪犯
    行，本應諭知無罪之判決，惟因公訴人認此部分與前揭妨害自由犯行，有牽連犯
    之裁判上一罪關係，爰不另為無罪之諭知。
據上論斷，應依刑事訴訟法第二百九十九條第一項前段，刑法第二十八條、第三百零
二條第一項、第三百二十條第一項、第五十五條，罰金罰鍰提高標準條例第一條前段
，判決如主文。
本案經檢察官靳開聖到庭執行職務
中      華      民      國    八十九    年      九      月      八      日
                                      臺灣板橋地方法院刑事第五庭
                                          法  官  李世華
右正本證明與原本無異。
如不服本判決，應於判決送達後十日內，向甲○提出上訴狀。
                  書記官  卓聖智
中      華      民      國    八十九    年      九      月      十三    日
刑法第三百零二條
私行拘禁或以其他非法方法，剝奪人之行動自由者，處五年以下有期徒刑、拘役或三
百元以下罰金。
因而致人於死者，處無期徒刑或七年以上有期徒刑，致重傷者，處三年以上十年以下
有期徒刑。
第一項之未遂犯罰之。
刑法第三百二十條
意圖為自己或第三人不法之所有，而竊取他人之動產者，為竊盜罪，處五年以下有期
徒刑、拘役或五百元以下罰金。
意圖為自己或第三人不法利益，而竊佔他人之不動產者，依前項之規定處斷。
前二項之未遂犯罰之。


司法院資訊處製作；財團法人民間司法改革基金會備份。
